臺灣臺北地方法院刑事判決　　　　　　　94年度訴緝字第27號
公　訴　人　臺灣臺北地方法院檢察署檢察官
被　　　告　乙○○
指定辯護人　本院公設辯護人　沈芳萍
上列被告因偽造貨幣案件，經檢察官提起公訴（92年度偵緝字第
566號），本院判決如下：
    主  文
乙○○連續意圖供行使之用，而交付偽造之通用紙幣，處有期徒
刑年肆月。
扣案偽造之面額新台幣壹仟元紙幣壹拾壹張、未扣案偽造之面額
新台幣壹仟元紙幣陸張（號碼均為JK041872VA）均沒收。
    事  實
一、乙○○明知偽造之通用紙幣不得收集、交付於人，竟基於意
    圖供行使之用之概括犯意，先後在台北市○○區○○街附近
    ，向年籍不詳之「林坤玉」（起訴書略載為「林先生」）分
    別以無償受贈或購買之方式，分別取得偽造之新台幣（下同
    ）千元偽鈔總計十七張而收集之（號碼均為JK041872VA），
    其取得之細節為：第一次無償受贈一張千元偽鈔，第二次以
    真鈔二千元購得五張千元偽鈔，另由「林坤玉」附贈劣質五
    張千元偽鈔，第三次則係以真鈔二千五百元購買千元偽鈔六
    張，得手後，乙○○即基於意圖供行使之用而交付於人之概
    括犯意，分別於九十年六月十五日及六月二十八日下午某時
    ，在台北市○○路麒麟飯店對面鴨蛋店前，先後以五百元及
    六百元之代價，轉售其中千元偽鈔各二張而交付予甲○○（
    甲○○行使偽造通用紙幣罪，業經台灣板橋地方法院於九十
    年十月二十九日以九十年度訴字第一六三０號刑事判決判處
    有期徒刑三年二月確定），甲○○購得偽鈔後，即前往台北
    市萬華區購買拖鞋及至茶室消費，而行使偽造之通用紙幣。
    嗣於九十年六月二十八日下午五時五分許，甲○○持其所執
    有之偽造一千元紙鈔至台北縣板橋市○○路○段三十號旁，
    向林文宗購買西瓜時，旋遭識破，而報警將其查獲，並自其
    身上搜得偽造之千元鈔二張（號碼皆為JK041872VA），因而
    供出上情，並經警循線於九十年六月二十八日晚上十一時許
    ，在台北市萬華火站前查獲乙○○，當場在其皮包內起獲偽
    造之千元鈔共九張（號碼皆為JK0418 72VA）
二、案經台北縣警察局海山分局報請臺灣台北地方法院檢察署檢
    察官偵查起訴。
    理  由
一、訊據被告乙○○固坦承於前揭時、地向「林坤玉」收集千元
    偽鈔十七張，並將其中四張交付予甲○○，惟矢口否認有將
    千元偽鈔販售予甲○○，辯稱：因伊之前向甲○○借用一萬
    元之支票，還剩二千元沒有還他，當時伊身上僅剩下假鈔二
    張，所以伊就把那兩張給他抵債，並非販賣云云，惟查：
  (一)、扣案之千元紙鈔十一張，經台北縣警察局海山分局委請
        中央銀行發行局鑑定結果，認為該批紙鈔係以彩色噴墨
        方式仿印；無隱藏字及凹版印紋凸起效果；紙質與真鈔
        不同，以藍色墨仿「１０００」面額字之白水印；安全
        線以黏貼箔膜（含面額數字）方式仿鈔券正面五段裸露
        部分無折光變色效果；左下角之「１０００」面額數字
        ，沒有折光變色反應，均屬偽鈔，有該局九十年八月二
        十一日（九０）台央發字第０三００四四三四四號函附
        卷可按（見九十年度偵字第二五二一三號偵查卷第三頁
        ），該鑑定報告依刑事訴訟法第二百零六條第一項．第
        一百五十九條第一項除外規定之規定，得作為證據。
  (二)、本件扣案之偽鈔二張係被告售予甲○○之事實，業經證
        人甲○○於九十四年四月十三日本院審理時證稱：九十
        年六月二十八日伊在板橋被查獲拿一張偽造千元鈔去買
        西瓜，當時身上有二張偽鈔，是分二次向乙○○在麒麟
        飯店對面購買的，因乙○○之前向伊借一張一萬元之支
        票，伊第一次向乙○○購買偽鈔當天，乙○○六張千元
        鈔給伊，伊說伊要拿去軋票，她說這是假鈔，伊才知道
        她有假鈔，伊問她是否要賣，她就賣我兩張偽鈔，第二
        次是在查獲當日購買等語（見該次審判筆錄第三頁至第
        五頁），而證人甲○○因行使偽鈔之犯行，亦經台灣板
        橋地方法院以九十年度訴字第一六三０號判處有期徒刑
        三年二月確定，此有該判決書附卷可稽，且經本院依職
        權調閱該卷宗得知，證人甲○○於台灣板橋地方法院九
        十年十月十五日審理時亦稱：扣案之偽鈔是伊向乙○○
        分二次購買，一次五百元，一次六百元，都是買千元偽
        鈔二張，因為乙○○跟伊說她有偽鈔，可以向她購買等
        語（見該次審判筆錄第三頁），審酌證人甲○○歷次所
        供向被告購買偽鈔之時間、地點、數量、價格等，均屬
        相符，且據被告所稱，甲○○與其既係舊識，又無仇怨
        ，衡情應無攀誣之理，其陳述應堪採信。
  (三)、況據被告於警訊時坦承有販賣扣案千元偽鈔予證人甲○
        ○之犯行，陳稱：「（妳購得之偽券作何用途？）有些
        則販售給甲○○。我於九十年六月二十日在北市○○路
        麒麟飯店對面之鴨蛋店門口以新台幣壹仟元代價販售偽
        造仟元券參張給何某。第二次是於數天後在前述同地點
        同樣以新台幣壹仟元代價售偽造仟元券參張予甲○○。
        」（見九十年度偵字第二五二一三號偵查卷第三十頁）
        ，被告就販售之代價、張數雖與證人甲○○前開證詞略
        有不符，惟被告年紀較證人甲○○年長，且被告持有之
        偽鈔張數亦較證人甲○○多，是以對販售偽鈔之細節自
        未有如證人甲○○之深刻，然被告確有販售偽鈔予證人
        甲○○之犯行，堪信屬實，應認被告嗣後於本院審理時
        之辯解，僅係畏罪卸責之詞，諉無可採。
    綜上各節，本件事證明確，被告犯行堪以認定，應依法論科
    。
二、按「刑法第一百九十六條第一項之犯罪態樣有三，其一為單
    純行使偽造變造幣券罪；次一為意圖供行使之用而收集偽造
    變造幣券罪；再一則為意圖供行使之用而交付偽造變造幣券
    罪。其中第二、三種態樣，行為人於意圖供行使之用而收集
    後，復以行使之意思而交付於人，其中收集之低度行為，為
    交付之高度行為所吸收，不另論罪。刑法第一百九十六條第
    一項意圖供行使之用而收集偽造幣券罪，以行為人有供行使
    之用之意圖為前提要件，而所謂收集，係指收買、受贈、互
    換等一切行為，在收取之前即有行使之犯罪意思者而言。」
    ，最高法院九十年度台上字第二五ＯＯ號判決採同一見解。
    核被告販賣偽鈔予甲○○，核其所為，係犯刑法第一百九十
    六條第一項之意圖供行使之用而交付偽造紙幣罪。被告於意
    圖供行使之用而收集偽造紙幣後，復以行使之意思而交付於
    人，其收集之低度行為，應為交付之高度行為所吸收，不另
    論罪。被告先後二次交付偽造紙幣之犯行，時間緊接，所犯
    構成要件相同之罪名，顯係基於概括犯意反覆為之，為連續
    犯，應論以一罪，並加重其刑。爰審酌被告為圖得不法利益
    而犯罪，其收集偽造通用紙幣後交付予人，造成國內現金交
    易安全之破壞，進而混亂金融秩序，所生危害不輕，且被告
    犯罪後矯飾犯行，並無悔改之意及被告持有偽造通用紙幣之
    數量等一切情狀，量處如主文所示之刑，以示懲戒。
三、「供犯罪所用之物，依刑法第三十八條第三項規定，以屬於
    犯人者為限得予沒收，且須於犯罪事實中有具體之記載，始
    為適法，否則諭知沒收即難謂有事實之根據。又刑罰法令關
    於沒收之規定，有採職權沒收主義與義務沒收主義。職權沒
    收，指法院就屬於被告所有，並供犯罪所用或因犯罪所得之
    物，仍得本於職權為斟酌沒收與否之宣告，例如刑法第三十
    八條第一項第二款、第三款、第三項前段屬之。義務沒收，
    又可分為絕對義務沒收與相對義務沒收二者。前者指凡法條
    規定『不問屬於犯人與否，沒收之』者屬之，法院就此等之
    物，無審酌餘地，除已證明毀滅外，不問屬於犯人與否或有
    無查扣，均應沒收之，例如刑法第二百條屬之；後者指供犯
    罪所用或因犯罪所得，且以屬於被告所有者為限，始應予以
    沒收，例如毒品危害防制條例第十九條第一項前段屬之。」
    最高法院九十二年度台上字第六四三五號判決、五八六九號
    判決均採同一見解。經查：本件扣案之面額新台幣千元紙鈔
    十一張係屬偽造之通用紙幣，應依刑法第二百條之規定沒收
    之。至被告另賣予甲○○之二張千元偽鈔及被告向「林坤玉
    」購入但未扣案之其餘千元偽鈔四張，尚無證據證明業已滅
    失而不存在，仍應依刑法第二百條之規定沒收之。
四、公訴人另認被告於收集偽鈔後，部分自行使用，而成立行使
    偽造通用紙幣之犯行，無非係以被告於警訊中之自白為憑據
    ，惟被告於本院審理時否認有行使之行為，辯稱：伊從沒有
    用過偽造的千元鈔等語，經查，被告固於警訊中坦承有將千
    元偽鈔行使花用，然就行使之時間、地點、對象、金額、次
    數之重要構成要件基本事實，偵查卷內均無此部分之資料，
    尚難單憑被告於警訊中之自白，而無其他輔證之情形下，遽
    認被告於收集後另有行使偽造通用紙幣之犯行，因認公訴人
    所指被告自行花用部分，尚屬不能證明，惟該部分既與收集
    行為為一罪關係，復為其後之交付行為所吸收，公訴人亦認
    行使之行為與前開論罪科刑部分為一罪之關係，故就行使之
    部分不另為無罪判決之諭知，併此敘明。
據上論斷，應依刑事訴訟法第二百九十九條第一項前段，刑法第
五十六條、第一百九十六條第一項、第二百條，罰金罰鍰提高標
準條例第一條前段，判決如主文。
本案經檢察官楊仲萍到庭執行職務。
中　　華　　民　　國　　94　　年　　4 　　月　　29　　日
                        臺灣臺北地方法院刑事第十一庭
                            審判長法  官  劉方慈
                                  法  官  林庚棟
                                  法  官  林恆吉
上正本證明與原本無異。
如不服本判決，應於判決送達後10日內向本院提出上訴狀（應抄
附繕本）。告訴人或被害人如對於本判決不服者，應具備理由請
求檢察官上訴，其上訴期間之計算係以檢察官收受判決正本之日
期為準。
                                  書記官  劉英芬
中　　華　　民　　國　　94　　年　　4 　　月　　29　　日
如不服本判決，應於收受送達後十日內向本院提出上訴書狀。
附錄：本案論罪科刑法條全文
中華民國刑法第一百九十六條
(行使收集或交付偽造變造通貨、幣券罪)
行使偽造、變造之通用貨幣、紙幣、銀行券，或意圖供行使之用
而收集或交付於人者，處三年以上十年以下有期徒刑，得併科五
千元以下罰金。
收受後方知為偽造、變造之通用貨幣、紙幣、銀行券而仍行使，
或意圖供行使之用而交付於人者，處五百元以下罰金。
第一項之未遂犯罰之。
